臺灣板橋地方法院刑事判決　　　　　　　96年度訴字第1505號
公　訴　人　臺灣板橋地方法院檢察署檢察官
被　　　告　甲○○
上列被告因毒品危害防制條例案件，經檢察官提起公訴（96年度
毒偵字第818 、1350號）及追加起訴（96年度毒偵字第3101號）
，本院依簡式審判程序判決如下：
    主  文
甲○○施用第一級毒品，累犯，處有期徒刑壹年貳月；減為有期
徒刑柒月。扣案海洛因貳包內之海洛因驗餘淨重共計零點壹伍公
克、及海洛因殘渣袋內之微量海洛因均沒收銷燬之，上開海洛因
之外包裝袋只、注射針筒貳支均沒收。
    事  實
一、甲○○有竊盜及違反毒品危害防制條例等前科。前因施用毒
    品案件，經本院以93年度毒聲字第1113、1131號裁定送觀察
    、勒戒後，認無繼續施用毒品之傾向，而於民國93年7 月30
    日執行完畢釋放出所，並由臺灣板橋地方法院檢察署檢察官
    以93年度毒偵字第2221、2853號為不起訴處分確定。其又因
    施用第一級、第二級毒品案件，經本院以93年度訴字第2346
    號刑事判決分別判處有期徒刑八月、三月確定，及因竊盜案
    件，經本院以94年度易字第874 號刑事判決判處有期徒刑七
    月確定，上開三案並經本院以94年度聲字第2205號裁定應執
    行有期徒刑一年四月確定，再與另因竊盜案件經本院以94年
    度簡字第1913號刑事簡易判決所判處之拘役三十日接續執行
    後，於95年10月12日縮刑期滿執行完畢。
二、詎甲○○仍不知悔改，於上開觀察、勒戒及有期徒刑執行完
    畢釋放後五年內，復基於施用第一級毒品海洛因（下稱海洛
    因）之包括犯意，於95年11月間某日起至96年4 月17日上午
    8 時許止，在其位於臺北縣板橋市○○路○段174 巷118 弄
    25號住處，以將海洛因粉末摻水稀釋後，再以針筒注入手臂
    之方式，非法施用海洛因多次，約每日施用二次。嗣先於96
    年1 月16日下午5 時30分許，在臺北縣板橋市○○路43號為
    警查獲，並扣得其所有之海洛因一包（驗餘淨重0.07公克、
    空包裝重0.20公克）、注射針筒一支等物。又於同年2 月5
    日下午1 時55分許，因另涉竊盜案件在臺北縣板橋市○○道
    路與縣民大道口為警查獲，並扣得其所有之海洛因殘渣袋一
    只、注射針筒一支等物。再於同年4 月17日上午11時許，在
    臺北縣土城市○○路○段237 號為警查獲，並扣得其所有之
    海洛因一包（驗餘淨重0.08公克、空包裝重0.23公克）。
三、案經臺北縣政府警察局三重分局、板橋分局、三峽分局先後
    報請臺灣板橋地方法院檢察署檢察官偵查起訴及追加起訴。
    理  由
一、本件被告甲○○所犯係死刑、無期徒刑、最輕本刑為三年以
    上有期徒刑以外之罪，其於準備程序中就被訴事實為有罪之
    陳述，經法官告知簡式審判程序之旨，並聽取公訴人及被告
    之意見後，本院業已於96年5 月25日依刑事訴訟法第273 條
    之1 第1 項之規定，合議裁定由受命法官獨任進行簡式審判
    程序，合先敘明。
二、前揭事實業據被告於警詢、偵查及本院審理中均供承不諱，
    而其於上開時、地為警查獲後，經警採集尿液送臺灣檢驗科
    技股份有限公司以EIA 酵素免疫分析法初步檢驗及以GC/MS
    氣相層析質譜儀法確認檢驗結果，確均呈鴉片類（嗎啡）陽
    性反應乙節，亦有該公司96年2 月1 日編號CH/2007/10979
    號、96年2 月27日編號CH/2007/20604 號、96年5 月2 日編
    號CH/2007/40744 號濫用藥物尿液檢驗報告各一份及姓名及
    代碼對照表三紙附卷可稽，並有毒品海洛因二包（驗餘淨重
    共計0.15公克，空包裝重共計0.43公克）、海洛因殘渣袋一
    只及施用毒品之器具注射針筒二支等物扣案可資佐證。而上
    開扣案海洛因二包經鑑驗結果，確實含有海洛因成分乙節，
    復有法務部調查局96年2 月1 日調科壹字第09623008490 號
    、96年5 月5 日調科壹字第09623039940 號鑑定書各一紙在
    卷可按，足認被告上開不利於己之自白與事實相符。據此，
    本案事證明確，被告犯行堪以認定。
三、又被告前因施用毒品案件，經本院以93年度毒聲字第1113、
    1131號裁定送觀察、勒戒後，認無繼續施用毒品之傾向，而
    於93年7 月30日執行完畢釋放出所，並由臺灣板橋地方法院
    檢察署檢察官以93年度毒偵字第2221、2853號為不起訴處分
    確定等情，有上開不起訴處分書及臺灣高等法院被告前案紀
    錄表各一份在卷可參，其再犯本件施用第一級毒品之罪，係
    於觀察、勒戒執行完畢後五年內再犯該條例第10條第1 項之
    罪，依毒品危害防制條例第23條第2 項規定，應逕予論罪科
    刑。
四、論罪科刑部分：
(一)按海洛因為毒品危害防制條例第2 條第2 項第1 款所定之第
    一級毒品，故核被告所為，係犯上開條例第10條第1 項之施
    用第一級毒品罪。被告為施用第一級毒品海洛因而持有之行
    為，為其施用之高度行為所吸收而不另論罪。又本件被告雖
    有多次施用第一級毒品之犯行，然按毒品危害防制條例所稱
    之毒品，係指具有「成癮性」、濫用性及對社會危害性之麻
    醉藥品與其製品及影響精神物質與其製品，此觀該條例第2
    條第1 項之規定自明，是該條例第10條所定之施用毒品罪，
    對應上開毒品所具有之「成癮性」可知，其構成要件在本質
    上應即含有「習慣性」反覆為同一施用行為之意涵，故該罪
    所針對之施用毒品行為，在自然概念上雖可能有數行為，然
    實係施用毒品者基於持續施用毒品動機之單一犯罪計劃，所
    賡續而為之集合行為，所侵害之法益亦均屬相同之社會法益
    ，於法律上應評價為「集合犯」，而屬實質上一罪，論以一
    罪為己足，無庸就其每一次施用毒品行為各別評價後依數罪
    併罰方式處斷。據此，本件被告前已有多次施用毒品之前科
    ，業如前述，此次又係於96年1 月16日、2 月5 日、4 月17
    日等密接之時間內為警方查獲，顯見其所述每日施用毒品二
    次之頻率，洵屬有據，即係基於單一持續施用毒品之動機所
    為，應屬前述之集合犯而僅論以一罪為已足。
(二)被告前因施用第一級、第二級毒品案件，經本院以93年度訴
    字第2346號刑事判決分別判處有期徒刑八月、三月確定，及
    因竊盜案件，經本院以94年度易字第874 號刑事判決判處有
    期徒刑七月確定，上開三案並經本院以94年度聲字第2205號
    裁定應執行有期徒刑一年四月確定，再與另因竊盜案件經本
    院以94年度簡字第1913號刑事簡易判決所判處之拘役三十日
    接續執行後，於95年10月12日縮刑期滿執行完畢乙節，有上
    開被告前案紀錄表一份在卷可按，其受有期徒刑執行完畢後
    五年內，故意再犯本件有期徒刑以上之罪，為累犯，應依刑
    法第47條第1 項之規定加重其刑。
(三)本院爰審酌被告前已有因施用毒品而經觀察、勒戒及論罪科
    刑之紀錄，業如前述，竟仍再犯本件施用毒品之犯行，顯見
    其悔意不深，惟其施用毒品係自戕行為，對他人法益尚無具
    體危害，及其施用毒品之動機、次數、犯罪後坦承犯行之態
    度等一切情狀，量處如主文所示之刑，以示懲儆。又被告係
    於96年4 月24日前為本案犯行，符合中華民國九十六年罪犯
    減刑條例所定之減刑要件，爰依該條例第2 條第1 項第3 款
    之規定，減其刑期二分之一。
(四)扣案海洛因二包驗餘淨重共計0.15公克及海洛因殘渣袋內之
    微量海洛因係第一級毒品，不問屬於犯人與否，均應依毒品
    危害防制條例第18條第1 項前段規定宣告沒收銷燬之。又扣
    案盛裝上開海洛因之外包裝袋三只，有防止毒品裸露、潮濕
    及便於攜帶之功能，與扣案注射針筒二支均係被告所有供為
    本案犯行所用之物，業據其供承在卷，爰併依刑法第38條第
    1 項第2 款之規定宣告沒收之。
據上論斷，應依刑事訴訟法第273 條之1 第1 項、299 條第1 項
前段，毒品危害防制條例第10條第1 項、第18條第1 項前段，刑
法第11條前段、第47條第1 項、第38條第1 項第2 款，中華民國
九十六年罪犯減刑條例第2 條第1 項第3 款、第7 條，判決如主
文。
本案經檢察官吳宗光到庭執行職務。
中　　華　　民　　國　　96　　年　　8 　　月　　10　　日
                  刑事第十七庭  法　官 張紹省
以上正本證明與原本無異。
如不服本判決應於送達後十日內向本院提出上訴狀。
                                書記官 周雅玲
中　　華　　民　　國　　96　　年　　8 　　月　　13　　日
附錄本案論罪科刑法條全文：
毒品危害防制條例第10條
施用第一級毒品者，處六月以上五年以下有期徒刑。
